【裁判字號】    97,交聲,1627
【裁判日期】    970602
【裁判案由】    聲明異議
【裁判全文】
臺灣臺中地方法院交通事件裁定        97年度交聲字第1627號
原處分機關   交通部公路總局臺中區監理所豐原監理站
異  議  人
即受處分人   甲○○
上列受處分人因違反道路交通管理處罰條例案件，對於交通部公
路總局臺中區監理所豐原監理站事件裁決所97年4月29日所為之
處分（原處分：豐監稽違字第裁63-DB0000000號），聲明異議，
本院裁定如下：
    主  文
原處分撤銷。
前項撤銷部分，甲○○不罰。
    理  由
一、按受處分人之聲明異議有理由者，交通法庭應以裁定將原處
    分經聲明異議之部分撤銷，道路交通案件處理辦法第20條前
    段定有明文。
二、異議意旨略以：緣受處分人於民國96年8月6日14時20分車號
    NWH-288號機車，停放於桃園縣龜山鄉○○○路30號，遭警
    查獲認為違反道路交通管理處罰條例，致遭裁決應處新臺幣
    1,200元之罰鍰。本人就裁決書中書寫違反道路交通管理處
    罰條例第56條第1項第1款汽車駕駛人停車時，有下列情形之
    一者，處新臺幣600元以上1,200元以下罰鍰：一、在禁止臨
    時停車處所停車，提出下列異議理由：1.本人停車時確實將
    機車停置於機車格內後才離去，在停車後遭他人搬動機車至
    停車格外，仍屬本人違規？仍需受罰？2.機車保管處提出照
    片所示，機車的車頭仍在停車格內，惟後輪於停車格外，顯
    遭他人移動所致。3.若告發單位無法用附近監視器直接證明
    為本人之違規停車行為，若無，請撤銷罰鍰。4.在本人至機
    車拖吊場與員警解釋並未將車輛停放在停車格外的行為後，
    該員警並沒有給本人陳述的機會，仍單方面寄交罰單，顯已
    違反道路管理處罰條例第8條前項處罰於裁決前，應給予違
    規行為人陳述之機會。5.該停車格並無標示紅線，即並非為
    禁止臨時停車處，也並非為會造成車輛行人交通困難處，為
    何定義為禁止臨時停車處所？豐原監理站所為之處分，顯有
    錯誤，爰請撤銷原處分云云。
三、原處分則以：異議人即受處分人甲○○所有NWH-288號重機
    車，於96年8月6日14時20分，在龜山鄉○○○路30號前，因
    違規停車，被桃園縣政府警察局交通警察隊以單號DB000000
    0號違反道路交通管理事件通知單（下稱舉發通知單）舉發
    ，原處分機關因異議人違規當時已知悉有此違規，而拒簽收
    通知單且事後15日內亦未提出申訴案，即以該站違規查詢表
    代替上開舉發通知單，依據道路交通管理處罰條例第56條第
    1項第1款裁處罰鍰新臺幣1,200元。
四、本院認：
 1、按法院受理交通事件，準用刑事訴訟法之規定，其處理辦法
    ，由司法院會同行政院定之。道路交通管理處罰條例第89條
    定有明文。又按聲明異議案件之處理，除準用刑事訴訟法有
    關規定外，依道路交通案件處理辦法之規定處理之，道路交
    通案件處理辦法第4條第1項亦定有明文。上開條例給予當事
    人申辯及提出證據之機會，符合正當法律程序，與憲法第16
    條保障人民訴訟權之意旨並無抵觸，亦經司法院大法官著有
    解釋可參（司法院釋字第418號）。再按被告未經審判證明
    有罪確定前，推定為無罪。犯罪事實應依證據認定之，無證
    據不得認定犯罪事實。刑事訴訟法第154條亦定有明文。由
    上開規定可知，法院就違反道路交通管理處罰條例之案件，
    對於據以認定行為人違規之事實及證據，仍應依積極證據認
    定之，不得僅憑警察機關員警逕行開立之舉發違反道路交通
    管理事件通知單及主管機關違反道路交通管理事件裁決書，
    即推定受處分人有道路交通違規之事實。而警察機關員警就
    交通違規之舉發（填載舉發道路交通管理事件通知書），除
    在維護交通秩序公共利益外，尚涉及員警之個人績效，其與
    受舉發人係處於利害關係人對立之地位，交通違規舉發警員
    之舉發，既係以使受舉發人受交通違規裁罰為目的，且係利
    害關係人，是其所為之舉發是否與事實相符，仍應調查其他
    證據以資審認，如仍存有合理之懷疑，無法達於確信受處分
    人有違反道路交通事管理處罰條例之事實時，應依刑事訴訟
    法上「罪疑唯輕」、「有疑唯利於被告」之原則，就有疑問
    之部分，應作對於受處分人有利之認定，合先敘明。
 2、本件原處分機關所為之上開處分，無非係以桃園縣政府警察
    局桃警局交字第DB0000000 號舉發通知單及該站違規查詢表
    各1 紙為其依據，然依前揭說明，法院就道路交通案件聲明
    異議之處理，認定受處分人道路交通違規之事實，準用刑事
    訴訟法證據章規定之結果，仍應依積極證據認定之，不得僅
    憑警察機關員警逕行開立之舉發違反道路交通管理事件通知
    單及交通監理機關所為電子作業違規查詢紀錄，即推定受處
    分人有道路交通違規之事實。而查，本件異議人堅稱伊確實
    將機車停置於機車格內後始離去，係在停車後遭他人搬動機
    車至停車格外，經本院依職權調閱本件違規舉證照片，本件
    NWH-288 號違規機車前輪左側及機車左側支架仍在停車格白
    線上，該車身後段則朝停車格白線右側歪斜數十公分，有舉
    發照片1 張為憑，是以異議人辯稱其停放在停車格內，待離
    開後遭人搬動至停車格外等語，亦非不可能。按本件原舉發
    通知單亦記載本件違規事實係異議人違反道路交通處罰條例
    第56條第1項第1款之「在禁止臨時停車處所停車（佔用人行
    道停車）」之規定，且按原舉發員警陳永康陳稱：該地點人
    行道上劃有停車格，異議人的機車是停在停車格外，所以予
    以舉發等語，有原舉發通知單及本院97年5 月30日公務電話
    紀錄在卷可稽，其對於違規事實之認定，顯就機車停放位置
    ，與異議人之認知有異，而本院審酌異議人所述顯無不可信
    之情形，及上開舉證照片機車車頭停放在停車格白線上而車
    身後段卻向右歪斜停放之情形，並兼衡臺灣人民習以機車代
    步，機車數量遠高於停車位之設置，供需失衡情形存在已久
    ，不論汽、機車停車位皆一位難求，機車騎士為免違規停車
    受罰而任意將他人機車搬移停車格以供己用之情形，所在多
    有，是異議人辯稱其原係停放於停車格內，而遭人搬移至停
    車格外等語，即屬可信。此外，本院復查無其他積極證據足
    資認定異議人有違規停車之行為，自應為有利於異議人之認
    定。原處分機關未予詳查，遽予裁罰，尚有未洽，應認本件
    異議為有理由，合應由本院撤銷原處分，並諭知異議人不罰
    。
中    華    民    國    97    年    6     月    2     日
                              交通法庭  法  官  林世民
以上正本證明與原本無異
如不服本裁定應於送達後5日內向本院提出抗告狀
                                        書記官  紀俊源
中    華    民    國    97    年    6     月    2     日


司法院資訊處製作；財團法人民間司法改革基金會備份。
